【裁判字號】    97,訴,4019
【裁判日期】    971112
【裁判案由】    毒品危害防制條例
【裁判全文】
臺灣板橋地方法院刑事判決              97年度訴字第4019號
公  訴  人  臺灣板橋地方法院檢察署檢察官
被      告  甲○○
上列被告因毒品危害防制條例案件，經檢察官提起公訴（97年度
毒偵字第6456號），於本院準備程序進行中，被告就被訴之事實
為有罪陳述，經告知被告簡式審判程序之旨，並聽取當事人之意
見後，裁定進行簡式審判程序判決如下：
    主  文
甲○○施用第一級毒品，累犯，處有期徒刑玖月。扣案之海洛因
壹包（驗後淨重零點零貳肆玖公克）沒收銷燬之；另扣案之止血
帶壹條、分裝杓壹支、注射針筒貳支均沒收。
    事  實
一、甲○○前因施用毒品案件，經本院以89年度毒聲字第4491號
    裁定送觀察勒戒，認有繼續施用毒品傾向，本院再以89年度
    毒聲字第4864號裁定令入戒治處所施以強制戒治，於戒治期
    間評定為合格，復經本院以90年度毒聲字第1757號裁定停止
    戒治交付保護管束，於90年8 月15日保護管束期滿戒治執行
    完畢。後又因連續施用第一、二級毒品案件，經本院94年度
    訴緝字第140 號、台灣高等法院94年度上訴字第3868號判決
    有期徒刑1 年、6 月，應執行有期徒刑1 年4 月確定，嗣於
    95年復因施用第一、二級毒品，經本院95年度訴字第2177號
    、臺灣高等法院95年上訴字第4319號判決有期徒刑1 年、6
    月，應執行有期徒刑1 年4 月確定，經接續執行後同法院再
    以96年度聲減字第3485號裁定減刑暨更定應執行刑有期徒刑
    8 月，而於97年1 月13日縮刑期滿執行完畢。
二、詎甲○○猶不知悔改，復基於施用第一級毒品海洛因（下均
    稱海洛因）之犯意，於97年7 月26日9 時許，在其位於臺北
    縣板橋市○○路○段136 巷14之1 號之住處，以將海洛因摻
    水放入針筒後注射之方式施用海洛因1 次，旋於同日17時30
    分許，在上址為警查獲，並扣得其所有之海洛因1 小包（驗
    餘淨重0.0249公克）、止血帶1 條、分裝杓1 支、注射針筒
    2 支。經警採集其尿液送檢後，係呈嗎啡類陽性反應，而悉
    上情。
三、案經臺北縣刑警大隊報告台灣板橋地方法院檢察署檢察官偵
    查起訴。
    理  由
一、按除被告所犯為死刑、無期徒刑、最輕本刑為3 年以上有期
    徒刑之罪或高等法院管轄第一審案件者外，於第一次審判期
    日前之準備程序進行中，被告先就被訴事實為有罪之陳述時
    ，審判長得告知被告簡式審判程序之旨，並聽取當事人、代
    理人、辯護人及輔佐人之意見後，裁定進行簡式審判程序，
    刑事訴訟法第273 條之1 第1 項定有明文。經核本件被告所
    犯係死刑、無期徒刑、最輕本刑為3 年以上有期徒刑以外之
    罪，其於準備程序中就被訴事實為有罪之陳述，經法官告知
    簡式審判程序之旨，並聽取公訴人、被告之意見後，本院爰
    依首揭規定，合議裁定由受命法官獨任進行簡式審判程序，
    合先敘明。
二、上揭事實，業據被告甲○○於本院審理中坦承不諱，且被告
    為警查獲後所採集之尿液，經送臺灣檢驗科技股份有限公司
    以EIA 酵素免疫分析法初步檢驗，再以GC/MS 氣相層析質譜
    儀法確認檢驗結果，呈現鴉片類（海洛因）陽性之反應乙節
    ，有該公司97年8 月19日編號CH/2008/71194 號濫用藥物檢
    驗報告、尿液代碼表各1 紙附卷可稽（見偵查卷第48、49頁
    ），復有如事實欄之扣案物可資為佐，堪信其自白與事實相
    符。又被告前因施用毒品案件，經本院以89年度毒聲字第44
    91號裁定送觀察勒戒，認有繼續施用毒品傾向，本院再以89
    年度毒聲字第4864號裁定令入戒治處所施以強制戒治，於戒
    治期間評定為合格，復經本院以90年度毒聲字第1757號裁定
    停止戒治交付保護管束，於90年8 月15日保護管束期滿戒治
    執行完畢；後又因連續施用第一、二級毒品案件，經本院94
    年度訴緝字第140 號、台灣高等法院94年度上訴字第3868號
    判決有期徒刑1 年、6 月，應執行有期徒刑1 年4 月確定，
    於95年再因施用第一、二級毒品，經本院95年度訴字第2177
    號、臺灣高等法院95年上訴字第4319號判決有期徒刑1 年、
    6 月，應執行有期徒刑1 年4 月確定，經接續執行後再據同
    法院以96年度聲減字第3485號裁定減刑暨更定應執行刑為有
    期徒刑8 月，而於97年1 月13日縮刑期滿執行完畢乙節，有
    臺灣高等法院被告前案紀錄表1 份在卷可參。按修正後之毒
    品危害防制條例就施用毒品者，僅於「初犯」及「5 年後再
    犯」二種情形，設有追訴條件之限制，即須於初犯經觀察、
    勒戒或強制戒治釋放後，5 年內均無施用毒品之行為，始能
    認其前所實施之觀察、勒戒或強制戒治已足遮斷毒癮，而得
    於5 年後再犯時，再予適用初犯之規定，重行觀察、勒戒等
    程序。倘5 年內已經再犯，被依法追訴處罰，縱其第3 次（
    或第3 次以上）施用毒品之時間在初犯釋放5 年以後，即與
    「5 年後再犯」之情形有別，自無再經觀察、勒戒及強制戒
    治之必要，應得逕行追訴處罰，最高法院95年度臺非字第59
    號、95年度臺非字第65號判決意旨可資參照。查被告於90
    年8 月15日強制戒治執行完畢後，迄今雖已逾5 年，但期間
    被告已有數次因施用毒品之犯行並經法院判刑確定，業於前
    述，是本次犯行核非5 年後再犯之情形，依前開說明，自無
    重行觀察、勒戒程序之必要，應依法逕行論處。
三、核被告甲○○所為，係犯毒品危害防制條例第10條第1 項之
    施用第一級毒品罪。被告施用前後持有第一級毒品之犯行，
    為施用之高度行為所吸收，不另論罪。又被告有事實欄所載
    之執行紀錄，有臺灣高等法院被告前案紀錄表在卷可稽，其
    於有期徒刑執行完畢後之5 年以內，再故意犯本件有期徒刑
    以上之罪，為累犯，應依法加重其刑。爰審酌被告前已有多
    次施用毒品之犯行，顯無視於毒品對於自身健康之戕害及國
    家對於杜絕毒品犯罪之禁令，惟考量施用毒品者均具有相當
    程度之生理成癮性及心理依賴性，戒除不易，且犯罪心態與
    一般刑事犯罪之本質不同，非難性較低，暨衡以其表示在本
    件為警查獲前之97年7 月10日起，即已至醫院接受服用美沙
    冬治療，但因尚未完成療程，無法完全抑制毒癮因而再犯本
    件之犯罪動機（提出衛生署八里療養院診斷證明書1 紙），
    曾因頭部外傷手術導致癲癇，且為多重障（肢語）殘障者之
    生活狀況（提出亞東醫院診斷證明書及殘障手冊各1 份），
    及其犯罪後坦承犯行之態度等一切情狀，量處如主文所示之
    刑，以資懲儆。末查，扣案白色粉末1 袋，確含第一級毒品
    海洛因之事實，有交通部民用航空局航空醫務中心97年8 月
    21日航藥鑑字第0974226 號毒品鑑定書1 份存卷可考（附於
    偵查卷第51頁），是該扣案之海洛因（驗餘淨重0.0249公克
    ），係屬違禁物，應依毒品危害防制條例第18條第1 項前段
    之規定，併予諭知沒收銷燬（至包裝上開毒品之外包裝袋1
    只，因與毒品於物理外觀上附合而難予析離，且如強予析離
    至完全無殘渣留存，將耗費相當之時間、人力與經費，於經
    濟上顯無實益，依社會一般通念，堪認該包裝袋已與查獲之
    毒品結合成為一體而無從強加析離，是上開毒品既屬毒品危
    害防制條例18條第1 項前段所規定之違禁物，其外包裝袋亦
    應併予沒收銷燬之，附此敘明）。另扣案之止血帶1 條、分
    裝杓1 支、注射針筒2 支均為被告所有供本件施用毒品所用
    之物，已據被告在本院供承在卷，均依刑法第38條第1 項第
    2 款規定宣告沒收。
據上論斷，應依刑事訴訟法第273 條之1 第1 項、第299 條第1
項前段，毒品危害防制條例第10條第1 項、第18條第1 項前段，
刑法第11條前段、第47條第1 項、第38條第1 項第2 款，判決如
主文。
本案經檢察官江祐丞到庭執行職務。
中    華    民    國    97    年    11    月     12   日
                  刑事第十八庭  法  官  邱景芬
以上正本證明與原本無異
如不服本判決應於送達後10日內向本院提出上訴狀
                                書記官  曾千庭
中    華    民    國    97    年    11    月    14    日
附錄本案論罪科刑法條全文
毒品危害防制條例第10條
施用第一級毒品者，處 6 月以上 5 年以下有期徒刑。
施用第二級毒品者，處 3 年以下有期徒刑。


司法院資訊處製作；財團法人民間司法改革基金會備份。
